# YC 2011年内控审计：五家非标各不同

提问人：流风回雪 时间：2012-5-25 11:19:52
怎么说呢，中注协的第 17 期市公司 2011 年年报审计情况快报，说内控非标意见有 5 家，并且在第 16 期就已经有 5 家了：附表 4 ：上市公司 2011 年内部控制审计报告审计意见汇总表审计意见类型上周止累计本周新增本周止累计（标准）无保留意见 20817225 带强调事项段的无保留意见 404 否定意见 101 无法表示意见 000 合计 21317230 但第 16 期是这样写的：附表 4 ：上市公司 2011 年内部控制审计报告审计意见汇总表审计意见类型上周止累计本周新增本周止累计（标准）无保留意见 19020210 带强调事项段的无保留意见 202 否定意见 101 无法表示意见 000 合计 19320213
各位亲注意，第 16 期的“本周止累计”与第 17 期的“上周止累计”数据衔接不上，差异两家带强调事项段的无保留意见。
我承认我没渠道去问中注协这是怎么回事，于是我自己动手丰衣足食了。过程不说了，经查，是第 16 期把两家非标的披露为标准无保留意见的了。于是下面的汇总表，有 5 家非标意见：
2011 年报非标内控审计报告汇总表（据中注协快报并加修正，截至2012.4.30） 序号股票代码股票简称披露日期会计师事务所审计意见类型是否存在重大缺陷快报期数非标原因年报审计意见年报审计师 27000756 新华制药2012-3-26信永中和否定意见否NO12新华制药被信永中和出具否定意见内部控制审计报告的原因是：新华制药子公司山东新华医药贸易有限公司（以下简称“医贸公司”）内部控制制度对多头授信无明确规定，在实际执行中，医贸公司的鲁中分公司、工业销售部门、商业销售部门等三个部门分别向同一客户授信，使得授信额度过大；医贸公司内部控制制度规定对客户授信额度不大于客户注册资本，但医贸公司在实际执行中，对部分客户超出客户注册资本授信，使得授信额度过大，同时医贸公司也存在未授信的发货情况。上述重大缺陷使得新华制药对山东欣康祺医药有限公司（以下简称“欣康祺医药”）及与其存在担保关系方形成大额应收款项6,073万元，同时，因欣康祺医药经营出现异常，资金链断裂，可能使新华制药遭受较大经济损失。无保留意见信永中和 13002042 华孚色纺2012-3-30大华带强调事项段的无保留意见否NO13我们提醒内部控制审计报告使用者关注,华孚色纺股份有限公司母公司及重要子公司截止 2011 年 12 月 31 日尚未建立风险管理制度和无形
资产管理制度。截至审计报告日,华孚色纺股份有限公司母公司及重要子公司已经对上述缺陷进行了整改,分别制定了《风险管理程序》和《无
形资产管理作业指导书》,规范了相应的业务操作流程。本段内容不影响已对财务报告内部控制发表的审计意见。无保留意见大华 56000425徐工机械2012-4-11江苏苏亚金诚带强调事项段的无保留意见否NO15我们提醒内部控制审计报告使用者关注，纳入本项财务报告内部控制审计范围的徐工机械母公司及其重要子公司（即：徐州重型机械有限公司）总资产、营业收入和净利润三项指标占 2010 年度合并财务报表相应指标的比例分别为 92.30%、96.44%和 98.80% 。本段内容不影响已对财务报告内部控制发表的审计意见。无保留意见江苏苏亚金诚122600162 香江控股2012-4-19大华带强调事项段的无保留意见否NO16统计为无保留意见我们提醒内部控制审计报告使用者关注，香江控股个别子公司在部分出租车库和商铺的摊销处理，部分存货结转为固定资产时点的处
理、银行未达账处理、投资收益确认方面的内部控制需要进一步加强。
截至审计报告日，香江控股相关子公司已对上述事项在 2011 年财务报表中进行了相应整改。截至审计报告日，尚未达到整改运行期限。
本段内容不影响已对财务报告内部控制发表的审计意见。无保留意见德勤华永 60000006 深振业Ａ2012-4-18 大华无保留意见否NO16统计为无保留意见我们提醒内部控制审计报告使用者关注,深振业于 1988 年、 1995 年和 1977 年分别投资的深圳市建设（集团）公司金属结构制品厂、天津市振业化工发展有限公司、深圳市振业贸易发展有限公司已停业多年，且均以被吊销营业执照。截至审计报告日，该等公司尚未进行清算。
本段内容不影响已对财务报告内部控制发表的审计意见。无保留意见中审国际
好，注协没说是谁的两家非标意见找到了，香江控股和深振业A。下面做简要分析。
出具内控审计报告的一共 230 家， 5 家非标，非标率为2.17%，低于年报审计报告的非标率。这 5 家非标的，年报审计报告都是标准无保留意见，蛮好的。
5 家非标，大华出的就 3 家，占据60%，这个比重实在太亮了点。然而大华所一共做了 13 家内控审计，算起来它的非标率只有23.08%，信永中和做了 20 家内控审计， 1 家非标（狠狠否定了），非标率是5%。而江苏苏亚金诚，非标 1 家，但，它其实总共只接了 1 家内控审计，也就是说，江苏苏亚金诚的非标率是，100%。
再看非标原因，新华制药不用说了，网上点评甚多；华孚色纺，制度不全，善能补过，也还行；香江控股呢，“部分存货结转为固定资产时点的处理、银行未达账处理、投资收益确认方面的内部控制需要进一步加强”，看起来事情不少，但“已对上述事项在 2011 年财务报表中进行了相应整改”，控制不好但结果是好的，也行；深振业Ａ呢，吊销了执照的投资公司未清算，这算投融资控制方面的缺陷，还是？需要整改不？前述两家可都积极整改了啊，不知这公司怎么想的，这几个投资公司要不要，不要赶快清算了，要的话赶紧找人恢复执照（这个真的不易呢）啊。
最与众不同的非标原因当属徐工机械。“我们提醒内部控制审计报告使用者关注，纳入本项财务报告内部控制审计范围的徐工机械母公司及其重要子公司（即：徐州重型机械有限公司）总资产、营业收入和净利润三项指标占 2010 年度合并财务报表相应指标的比例分别为92.30%、96.44%和 98.80% 。本段内容不影响已对财务报告内部控制发表的审计意见。”实话，这真不影响审计意见。但为何强调这个呢？
这段话在很多内控审计报告中是放在范围段的，很多内控审计报告中是提都没提的啊。但是无论如何，既然放在报告中了，这就统计为非标。
好，就说到这里，祝愿这几家在明年好好改进，不再非标，晚安。
该贴已经同步到 流风回雪的微博

回答人：chenyiwei
徐工的情况，应该是属于“自愿试点类”，其披露要求是“自愿披露/强制评价及审计”。
对于此类“自愿试点类”上市公司的内控评价报告，其审计测试的范围并非整个合并范围内全部公司的内部控制情况，而是有选择地抽取母公司和部分重要子公司进行测试，审计报告也仅对这部分被测试公司的内控发表意见，而不是对整个合并报表范围内的财务报表内控从整体上发表意见。报告正文中通常会披露“纳入本次审计范围的ABC公司母公司及重要子公司的总资产、营业收入和净利润三项指标分别占ABC公司2010 年度合并财务报表相应指标的XX.XX%、XX.XX%、XX.XX%”，也就是您这里看到的“强调事项段”了，但实务中对该项内容披露一般放在引言段中，而不会采用强调事项段的方式。这就是为何 2011 年内“自愿试点类”公司很多但只有这一家因为这一“强调事项段”引起关注的原因。
一般要求是：对自愿试点类被审计单位按照监管规定选定的母公司及重要子公司执行内部控制审计工作，应按照证监会《上市公司实施企业内部控制规范体系监管问答》（ 2012 年第 1 期，总第 2 期）第二项问答的规定，在审计报告中明确说明相关情况，包括：
（ 1 ）审计报告标题中根据实际的审计范围明确“针对母公司及重要子公司内部控制的审计报告”；
（ 2 ）在审计报告意见段中明确实际的审计范围；
（ 3 ）在审计报告注册会计师责任段中明确说明审计范围界定的依据；
（ 4 ）在审计报告中说明纳入审计范围的上市公司母公司及重要子公司总资产、营业收入和净利润三项指标占 2010 年度合并财务报表相应指标的具体比例。
具体内容详见《上市公司实施企业内部控制规范体系监管问答》（ 2012 年第 1 期，总第 2 期）。
证监会：关于做好上市公司内部控制规范试点有关工作的通知（上市部函[2011]31号）.pdf
(822.3 KB, 下载次数: 221)
2012-5-25 12:57 上传
关于印发《上市公司实施企业内部控制规范体系监管问题解答》（ 2012 年第 1 期，总第 2 期）的通知.pdf (1.21 MB, 下载次数: 273)
2012-5-25 12:57 上传

提问人：流风回雪 时间：2012-05-25 13:14:13
回复 chenyiwei 的帖子
审计范围的情况多家都有披露，的确是在前面引言段，沪市的公司们多是这样。
深市的报告好像都没披露审计范围？我翻了几家是没有。 徐工是深市的，他要披露范围是否也可以放引言去，为何非要放强调段呢，不解，请教。
感谢陈版精华。

回答人：chenyiwei
比较奇怪：自愿试点类的公司，内控审计报告中应该都要披露审计范围的。沪深两市在此方面遵循的应当是同一标准，不应有区别。

提问人：lu760314 时间：2012-05-25 15:29:52
回复 流风回雪 的帖子
企业内部控制审计工作底稿编制指南中：如果法律法规的相关豁免规定允许被审计单位不将某些实体纳入内部控制的评价范围，注册会计师可以不将这些实体纳入内部控制审计的范围。这种情况不构成审计范围受到限制，但注册会计师应当在内部控制审计报告中增加强调事项段或者在注册会计师的责任段中，就这些实体未被纳入评价范围和内部控制审计范围这一情况，作出与被审计单位类似的恰当陈述。
据此，是可以增加强调事项段的。

回答人：chenyiwei
这种“自愿试点类”的 2011 年度内控审计与今后的常规内控审计不同，其实有些类似于特定目的的专项审计，所以不适合于引用此规定。

提问人：微博评论 时间：2012-05-25 17:16:15
他家不是对徐工 2011 年度财务报告的内部控制发表意见吗，为啥强调已审范围占 2010 合并财报的比例呢，奇怪来自 hyunyun芸芸 的新浪微博

回答人：chenyiwei
你看一下我上面贴的上市部那个函，其中对重要子公司等概念的界定是以 2010 年度财务指标为基础确定的，所以看起来是比较怪。
这个问题我们当时也请示过证监会的有关人士。